臺灣高等法院刑事判決　　　　　　　 100年度上訴字第2207號
上　訴　人
即　被　告　陳文閔
上列上訴人因毒品危害防制條例案件，不服臺灣基隆地方法院10
0年度訴字第37號，中華民國100年3 月29日第一審判決（起訴案
號：臺灣基隆地方法院檢察署99年度偵字第3833號），提起上訴
，本院判決如下：
    主  文
上訴駁回。
    理  由
一、按不服地方法院之第一審判決而上訴者，應向管轄第二審之
    高等法院為之；其上訴書狀應敘述具體理由；第二審法院認
    為上訴書狀未敘述理由或上訴有第362 條前段情形，應以判
    決駁回之，刑事訴訟法第361條第1、2項、第367條前段明文
    規定。又所謂具體理由，必係依據卷內既有訴訟資料或提出
    新事證，指摘或表明第一審判決有何採證認事、用法或量刑
    等足以影響判決本旨之不當或違法，而構成應予撤銷之具體
    事由，始克當之（例如：依憑證據法則具體指出所採證據何
    以不具證據能力，或依憑卷證資料，明確指出所為證據證明
    力之判斷如何違背經驗、論理法則）；倘僅泛言原判決認定
    事實錯誤、違背法令、量刑失之過重或輕縱，而未依上揭意
    旨指出具體事由，或形式上雖已指出具體事由，然該事由縱
    使屬實，亦不足以認為原判決有何不當或違法者（例如：對
    不具有調查必要性之證據，法院未依聲請調查亦未說明理由
    ，或援用證據不當，但除去該證據仍應為同一事實之認定）
    ，皆難謂係具體理由，俾與第二審上訴制度旨在請求第二審
    法院撤銷、變更第一審不當或違法之判決，以實現個案救濟
    之立法目的相契合，並節制濫行上訴（最高法院97年度台上
    字第892 號、97年度台上字第1402號、97年度台上字第5960
    號等判決意旨參照）。
二、原判決依憑卷內相關證據資料，認定被告陳文閔有「明知『
    甲基假麻黃鹼』為毒品危害防制條例所列法定第四級毒品，
    對於社會危害性甚大，竟基於製造第四級毒品之犯意，於民
    國99年8月11日上午8、9 時許，在其位於臺北縣瑞芳鎮○○
    ○○路國中新村37之1 號上方頂樓加蓋居住處，以其前向真
    實姓名年籍不詳成年人購買內含「甲基假麻黃鹼」成分之鹽
    酸消旋甲基麻黃素錠（呈白色突狀圓形藥錠，總淨重116.59
    公克，取0.15公克鑑定用罄，驗餘淨重116.44公克）、應元
    DL甲基鹽酸麻黃素錠（呈白色圓形藥錠，總淨重81.98 公克
    ，取0.14公克鑑定用罄，驗餘淨重81.84 公克），而自網路
    上搜尋製造毒品之知識與流程，以上開購得之藥錠當作原料
    ，在上址將上揭部分藥錠置入不鏽鋼鐵鍋並加水後，以其所
    有之攪拌器攪拌之，欲製作第四級毒品。嗣於同年8 月12日
    下午5 時30分許，為警持本院核發之搜索票至上址執行搜索
    ，扣得內含「甲基假麻黃鹼」成分之液體1 鍋（業經警員分
    裝成2瓶，驗前總毛重265.97 公克，包裝白色塑膠瓶總重約
    40.80公克，取11.14公克鑑定用罄，驗餘淨重合計214.03公
    克，甲基假麻黃鹼與液體無法析離）、上揭鹽酸消旋甲基麻
    黃素錠1瓶、應元DL甲基鹽酸麻黃素錠1瓶及其所有供製造第
    四級毒品所用之攪拌機1台、不鏽鋼鐵鍋1只，致毒品製造未
    能得逞」之犯罪事實。認被告所為係犯毒品危害防制條例第
    4條第6項、第4 項之製造第四級毒品未遂罪，及其著手實行
    製造第四級毒品之犯罪行為而不遂，為未遂犯，依刑法第25
    條第2 項規定，按既遂犯之刑度減輕之；又於偵查中及審判
    中均自白犯罪，應依毒品危害防制條例第17條第2 項規定，
    減輕其刑，並與前開未遂犯之減輕規定，依法遞減之。因而
    審酌被告製造第四級毒品驗數量非鉅，及其犯後自警詢、偵
    查以迄原審審理中均坦承犯行，態度尚佳，且因及時為警查
    獲，未有流入市面，造成社會安寧秩序及國人身體健康之實
    質重大危害，兼衡被告之犯罪動機、目的、手段等一切情狀
    ，量處被告有期徒刑1 年，並諭知沒收前開扣案物品。另說
    明本件雖經公訴人以被告係犯製造第四級毒品既遂罪起訴，
    然因其罪名同為「製造毒品」，僅行為態樣有既遂未遂之分
    ，而無庸引刑事訴訟法第300 條之規定變更檢察官起訴之法
    條等語在卷。
三、被告不服原判決，提起上訴，其上訴理由略以：原判決既已
    認定被告為未遂犯，卻按既遂犯刑度減輕，顯有未洽；且本
    案依刑法第25條第1項及毒品危害防制條例第17條第2項規定
    遞減其刑，卻仍判處被告有期徒刑1 年，而漏未審酌被告自
    警詢程序至偵查及審理時，均自白坦承犯行，深具悔意，態
    度良好等犯罪後之態度，仍判處被告有期徒刑1 年，實有可
    議云云。經核毒品危害防制條例就製造第4 級毒品犯行，於
    第4條第4項定有罪刑，並於同條第6項定有「前5項之未遂犯
    罰之」之處罰規定，是屬未遂犯處罰之特別規定，依刑法第
    25條第2 項後段規定「得按既遂犯之刑減輕之」，原判決亦
    說明及適用此一規定，減輕其刑（見原審判決第3、4頁）；
    再以被告於偵查及審理時均有供承犯行，合於毒品危害防制
    條例第17條第2 項規定，減輕其刑，並與前開減輕事由，依
    法遞減之（見原審判決第4 頁）；暨審酌包括被告「自警詢
    、偵查以迄本院（原審）審理中均坦承犯行，態度尚佳」（
    見原審判決第4 頁）之犯後態度等一切情狀，量處被告有期
    徒刑1 年。自形式上觀察，原審判決並無認定事實錯誤或違
    背法令之情形。關於對被告量刑時之參考因素，亦於理由中
    詳為審酌，並無量刑違法或不當情事。被告就原判決已經審
    酌並說明理由之事項，任憑己意泛言爭執，而未具體指摘原
    審判決關於認定事實、適用法律或量刑有何輕重失衡、濫用
    裁量權或不適用法則等足以影響判決本旨之不當或違法。揆
    諸前開說明，因認被告所提起上訴，顯未敘明具體理由，不
    合法律上之程式，爰不經言詞辯論，逕予駁回。
據上論斷，應依刑事訴訟法第367條前段、第372條，判決如主文
。
中    華    民    國  100    年    7    月    29    日
                  刑事第二十三庭審判長法  官  童有德
                                      法  官  陳祐治
                                      法  官  劉方慈
以上正本證明與原本無異。
如不服本判決，應於收受送達後十日內向本院提出上訴書狀，其
未敘述上訴之理由者並得於提起上訴後十日內向本院補提理由書
（均須按他造當事人之人數附繕本）。「切勿逕送上級法院」。
                                      書記官  李家敏
中    華    民    國  100    年    7    月    29    日